Inventaris van het archief van J. van Kal [levensjaren 1754-1829], 1760-1811
Nationaal Archief, Den Haag
Collectie Van Kal
Kal, van
1760-1811
1182
0.71 meter; 126 inventarisnummers.
Normale geschreven en gedrukte teksten. De Nederlandstalige stukken van vóór ca. 1700 zijn geschreven in het gotische cursiefschrift, met name in de oud-Hollandse klerkencursief.
Nationaal Archief, Den Haag
Kal, Jacob van (1754-1829)
J. van Kal: VOC-dienaar in Batavia, Malakka en Riouw, 1787-1792. Bevat ambtelijke stukken.
Archiefvorming
Geschiedenis van de archiefvormer
Jacob van Kal vóór zijn vertrek naar Indië
In de laatste decennia van de 18e eeuw was een functie binnen de V.O.C. voor veel Nederlanders een laatste strohalm waar ze zich in de lawine van financiële débacles tijdens en na de Vierde Engelse oorlog aan vast konden klampen.
Jacob van Kal was één van die Nederlanders. Geboren in Delfshaven op 14 juli 1754 en op 28 mei 1780 in Scheveningen getrouwd met de patriciërsdochter Jacoba de Witt
Gemeentearchief (GA) Rotterdam, DTB.
, richtte hij op 10 juni 1780 met zijn vader, Jacobus van Kal sr., in Rotterdam een branderij annex handelsonderneming op, die zo slecht floreerde, dat hij op 14 april 1786 zijn vader moest machtigen om al zijn bezittingen te verkopen.
GA Rotterdam, Oud notarieel archief inv. nrs. 2935, p.1267 en 2947, p. 763.
In januari van het volgend jaar
Soldijboek St. Laurens, arch. VOC inv. nr. 13265.
vertrok hij, na in Harderwijkde meesterstitel te hebben verkregen
Album studiosorum Academiae Gelro-Zutphanicae 1648-1818, D.G. van Epen (ed.), 's Gravenhage 1904, p.144.
, overladen met schulden, met zijn vrouw en hun twee kinderen als onderkoopman van de VOC naar Batavia.
GA Rotterdam, Oud notariel archief inv. nr. 3172, p. 1555; arch. Jacob van Kal (hierna aangeduid als arch JVK) inv. nr. 2.
Bestuursambtenaar en koopman in Malakka
Na een kort tijd secretaris te zijn geweest op het kasteel aldaar werd hij aangesteld op de Generale Secretarie.
Arch. JVK inv. nr. 101, par. 4.
Maar toen achtereenvolgens zijn vrouw, zijn zoon en zijn dochter overleden, besloot hij ontmoedigd naar Nederland terug te keren.
Arsip Nasional, Burgerlijke stand Batavia 138, volgens opgave van de heer P.Kal; arch. JVK inv. nr. 101 par. 5-6.
De gouverneur-generaal weigerde hem echter zijn ontslag en stuurde hem in oktober 1788 naar Malakka.
Arsip Nasional, Personalia VII (?), volgens opgave als boven; arch. JVK inv. nr. 101 par.6.
Betere tijden leken nu aan te breken. Binnen een jaar was hij secretaris van politie, ontvanger der domeinen en vendumeester
Arch. JVK inv. nr. 101 par.7.
firmant van de firma Van Kal en Cie (waar ook gouverneur Couperus en diens secunde deel van uitmaakten)
Arch. JVK inv. nr. 57.
, onbezoldigd soldijboekhouder en licentmeester ad interim
Als boven inv. nr. 101, par. 7.
en echtgenoot van Jacomina Maria Koek, een schoonzus van de gouverneur.
Als boven inv. nr. 17.
Hij liet de mogelijkheden die het zwakke bestuur de handige zakenman bood niet onbenut en verdiende in dat ene jaar alleen al fl. 27.000,-.
Advies Aziatische Raad aan Staatsbewind 3 september 1802, bijl. A, "rekening van verdiende gagien en ambtsgelden" etc., bij besluit Staatsbewind 6 sept. 1802 N 44.
In de problemen op Riouw
In september 1791 stuurde Couperus hem naar Riouw om daar de rust te herstellen. De eilandengroep werd regelmatig opgeschrikt door aanvallen van de vroegere heerser, sultan Machmoed, en door onlusten tussen de Kantonnese en Foekienese Chinezen. De resident leed aan drankzucht en was niet in staat de orde te handhaven.
Archief Staatssecretaris onder koning Lodewijk Napoleon (hierna aangeduid als Arch. Staatssecretarie Lod. Nap.) inv. nr. 357, (F) 2º C 1.
Van Kal nam op Riouw een aantal maatregelen en keerde naar Malakka terug.
Arch. JVK inv. nr. 101, par. 39-42.
Toen de resident op Riouw echter opnieuw de zaak uit de hand liet lopen, riep de regering van Malakka hem terug en stuurde zij Van Kal opnieuw naar Riouw, ditmaal als resident ad-interim.
Als boven, par. 43-44.
Om zakelijke redenen was Van Kal hier niet zo gelukkig mee
Als boven, par.13; Apologie van Van Kal aan de CCGG, 1793, arch. Nederburgh inv. nr. 417.
, maar hij nam, eenmaal op Riouw, zijn bestuurstaak met grote voortvarendheid ter hand. Het eigenmachtig uitvaardigen van verordeningen bracht hem vrijwel onmiddelijk met Couperus in conflict. Ook zijn niet al te tactvolle optreden tegenover sultan Machmoed, met wie de Compagnie een zeer delicatie verhouding onderhield, viel niet bijzonder in de smaak.
Arch. JVK inv. nr. 101, par. 49, 63-125; Couperus aan Van Kal 30 apr. 1792, arch. JVK 12; arch. Staatssecretarie Lod. Nap. inv. nr. 357, (F) 2º C 2 en C3.
Toen bovendien de Kantonnezen een aanval uitvoerden op een Foekienees dorp
Arch. JVK inv. nr. 101, par. 140-181.
, besloot de gouverneur, wiens groeiende ontevredenheid over de eigenzinnige en enigszins megalomane Van Kal nog waren versterkt door diens voorstel om hun gemeenschappelijke handelsfirma op te heffen
Arch. JVK inv. nr. 101, par.79, 84-101 en 132-138.
, zelf naar Riouw te gaan om de z.i. door Van Kal veroorzaakte problemen op te lossen.
Arch. Staatssecretarie Lod. Nap. inv. nr. 357, (F) 2º C 5.
Van Kal werd door de gouverneur op Riouw van wanbestuur beschuldigd. Hij zou zich niet gehouden hebben aan besluiten van de Raad, zeer partijdig zijn geweest in de conflicten onder de Chinezen, de handel hebben gemonopoliseerd en onbevoegd belastingen hebben geheven en boetes hebben opgelegd.
Arch. JVK inv. nr. 101 par. 88-101; arch. Staatssecretarie Lod. Nap. inv. nr. 357, (F) 2º C 6 en C7..
In september 1792 werd hij door Couperus naar Malakka teruggestuurd.
Arch. JVK inv. nr. 101, par. 214-215.
In Malakka ter verantwoording geroepen
In Malakka werd hem de toegang tot alle colleges waarvan hij deel uitmaakte ontzegd, terwijl zijn dienstinkomen werd geblokkeerd.
Arch. Staatssecretarie Lod. Nap. inv. nr. 357, (F) 3º Lª G (bijll.) Nº 24.
Hij kreeg geen toestemming omzich persoonlijk in Batavia te verantwoorden en werd uit al zijn functies ontzet.
Als boven, 2º C8 en 3º Lª G (bijll.) no's 25, 59, 60, 64, 69; arch. JVK inv. nr. 101 par. 216-217, 229 en bijl. A.
Na de ontdekking van zijn plan om, met medeneming van voor Couperus achtergehouden bewijsmateriaal, dan maar zonder toestemming naar Batavia te vertrekken, wer hij, op 28 februari 1793, zelfs wegens "kwaadwilligheid" gevangen gezet.
Arch. JVK inv. nr. 101 par. 230-233; Van Kal aan de Commissarissen-Generaal (CCGG) 9 mrt. 1793, arch. Nederburgh inv. nr. 417; arch. Staatssecretarie Lod. Nap. inv. nr. 357, (F) 2º C9, 3º LªG (bijll.) 70-73.
Hiermee kwam het politieke conflict in de justitiële sfeer. Omdat Van Kal alleen de Hoge regering in Batavia als zijn competente rechter beschouwde en niet de regering van Malakka (die tevens zijn aanklager was), weigerde hij zijn medewerking aan elk onderzoek.
Arch. Staatssecretarie Lod. Nap. inv. nr. 357, (F) 2º C10.
Om die reden werd hij door de Raad van Justitie 26 maande zonder vorm van proces vastgehouden.
Arch. JVK inv. nr. 101 par. 234.
De Malakse regering aan de kaak gesteld
Intussen werd Van Kal volkomen geruïneerd. Zijn huizen werden verkocht, zijn gages niet meer uitbetaald en het geld dat de secunde voor hem beheerde, in de compagnieskas gestort.
Arch. JVK inv. nr. 101 par. 235; arch. Staatbewind inv. nr. 224, 6 september 1802 N 44.
Zijn vrouw moest haar sierraden belenen om te voorzien in hun onderhoud en dat van hun huisgezin.
Arch. JVK inv. nr. 81; apologie van Van Kal aan de CCGG, 1793, arch. Nederburgh inv. nr. 417.
Ook zijn gezondheid ging sterk achteruit, mede door een "vergiftigingspoging", die hij ternauwernood overleefde.
Arch. JVK inv. nr. 101, par. 245; Van Kal aan de CCGG, 7 maart 1795, arch. Nederburgh inv. nr. 417.
Maar Van Kal was er de man niet naar om dit alles gelaten over zich heen te laten komen. In zijn talrijke brieven stelde hij zonder enige terughoudendheid het gedrag van de regering van Malakka aan de kaak.
M.n. in zijn brieven aan de CCGG, arch. Nederburgh inv. nr. 417.
Daardoor verschoof in de tegen hem ingebrachte beschuldigingen het accent van zijn "wanbestuur" op Riouw naar zijn "infame", "odieuse" en "lasterlijke" geschriften.
Arch. Staatssecretarie Lod. Nap. inv. nr. 357, (F) 2º C13.
Zijn contacten met de buitenwereld werden tot het uiterste beperkt, zijn papieren en zijn schrijfgerei in beslag genomen.
Van Kal aan de CCGG, 14 september 1794, arch. Nederburgh inv. nr. 417; arch. JVK inv. nr. 101, par. 235-237; ibid. inv. nr. 79.
Toch lukte het hem brieven aan de Raad van Indië en de Commissaris-Generaal uit zijn gevangenis te smokkelen, waarin hij een niet al te opgewekt beed schilderde van het Malakse gouvernement.
Arch. JVK inv. nr. 101 par. 227-228.
Hierdoor werd de regering van Malakka wel gedwongen een uitgebreid rapport over Van Kal naar Batavia te sturen. Als gevolg hiervan werd hij begin april 1795, na een gevangenschap van ruim twee jaar, met zijn huisgezin als crimineel gevangene naar Batavia opgezonden.
Als boven par. 238 en inv. nr. 79.
Gevangene in Batavia
Hoewel meteen een onderzoek naar de tegen hem ingebrachte beschuldigingen werd ingesteld
Arch. Staatssecretarie Lod. Nap. inv. nr. 357, (F) 2º C14.
, kwam ook daar een gerechtelijke procedure niet op gang. Het onderzoek werd bemoeilijkt door de omvang van de papieren en de ziekte van Van Kal.
Als boven, (F) 2º C17 en 3º Lª G (Copia stukken) Lª M.
Het ging hierbij niet om een neusverkoudheid: hij lag enkele malen op sterven en van de vijfentwintig personen waaruit zijn gezin bij aankomst in Batavia bestond, waren na een half jaar alleen nog maar Van Kal zelf, een stiefzoon en twee slaven in leven.
Arch. Staatssecretarie Lod. Nap. inv. nr. 357, (F) 3º Lª G (Copia stukken)Lª G en LªM; arch. JVK inv. nr. 101 par. 265.
Intussen had hij het bij de regering in Batavia (die toch al niet erg geneigd was gehoor te geven aan de klachten van een zo weinig gezagsgetrouwe ondergeschikte) ook definitief verbruid.
Arch. Staatssecretarie Lod. Nap. inv. nr. 357, (F) 3º Lª G (Copia stukken)Lª X.
Toen zijn vrouw op sterven lag en hij geen geld meer had om medicijnen te kopen, had hij de Raad van Justitie wanhopig om hulp gevraagd en daarbij de advocaat-fiscaal beschuldigd van "irregulier gedrag", omdat deze zo lang wachtte met het doen van gerechtelijke stappen.
Als boven, 3º Lª G (Copia stukken)Lª W.
Dezelfde advocaat-fiscaal kwam op 16 oktober 1795 tot de conclusie, dat er weliswaar niet genoeg bewijzen waren om "eenige crimineele actie te institueeren" en dat die bewijzen door de verovering van Malakka door de Engelsen ook moeilijk meer te leveren zouden zijn, maar dat toch duidelijk was, dat de beschuldigingen, àls ze bewezen werden, voor Van Kal een "exemplaire straffe" rechtvaardigden. Hij adviseerde de Raad van Indië de zaak politiek af te doen.
Als boven, 2º C 23, D1 en D2
Op 19 februari 1796 besloot de raad hem als een "voor de Compagnie onnut en schadelijk subject" naar de Bataafse Republiek op te zenden.
Als boven, 2º C25, 3º Lª G (Copia stukken)Lª A en D.
Na een gevangenschap van vier jaar werd hij op 16 juni 1796 op de boot naar Nederland gezet.
Arch. Staatsbewind inv. nr. 224, 6 sep. 1802 N44 bijl. B.
Terug in Nederland. Apologie
Zijn terugreis was weinig voorspoedig. Het schip, dat in het geheim door de VOC voor Nederland was bevracht, werd door de Engelsen, met wie de Republiek in oorlog was, bij de Kaap aangehouden en naar Jamaïca opgebracht.
(Jacob van Kal), Negende brief aan den gewezen hoogedelen Grootachtbaren, wijdgebieden Heer, zijn Hoogedelheid Mr. S.C. Nederburgh,...door een oud dienaar van de voormalige Oost-Indische Compagnie, en burger van Indien,..., Rotterdam 1804, in arch. Goldberg inv. nr. 63 II.
De lading, waaronder de bezittingen en de geleende gelden van Van Kal, werd in beslag genomen. Vervolgens leed Van Kal tijdens zijn terugreis naar Europa tegen het einde van dat jaar schipbreuk bij Bermuda en werd zijn schip in het zicht van de Engelse kust door een Franse kaper genomen. Pas na tussenkomst van de Nederlands ambassadeur in Parijs kon hij eindelijk doorreizen naar de Bataafse Republiek, waar hij op 12 april zonder geld of goed aankwam.
Arch. Staatsbewind inv. nr. 224, 6 sep. 1802 N44 bijl. A; Van kal aan de RP 23 juni 1805, arch. Staatssecretarie Lod. Nap. inv. nr. 357, (F) 1º.
Nog hetzelfde jaar deed hij zijn eerste poging om schadevergoeding en rehabilitatie te verkrijgen, waarbij hij de strijd aanbond tegen iedereen die hij voor zijn ongeluk verantwoordelijk achtte.
Rekesten van Van Kal aan de Nationale Vergadering en het Committé tot de Zaaken van de Oost Indische Handel en Bezittingen, 1797 nov. 23, met zijn apologie, arch. JVK inv. nrs. 99-101.
In de stroom van rekesten, verweerschriften, brieven en memories die hij de komende tien jaar op de achtereenvolgende regeringen los zou laten, schilderde hij van zichzelf het niet helemaal gelijkende beeld van de bekwame en onkreukbare patriot, die in conflict was gekomen met zijn tyrannieke, corrupte en orangistische meerderen. De bestuurlijke moeilijkheden in Riouw weet hij aan de onbekwaamheid van zijn voorganger en het beleid van de gouverneur, die opstandige elementen uit eigenbelang zou hebben aangemoedigd en geprotegeerd. De werkelijke oorzaak van zijn gevangenschap zou de vijandschap van Couperus zijn geweest die was gevoed door Van Kal's onwil om diens volgzame handlanger te zijn en hun handelsfirma voort te zetten. Dat hij nooit in staat van beschuldiging was gesteld, verklaarde hij enerzijds uit de ongerijmdheid van de beschuldigingen en de angst van de gouverneur om hard in de Malakse beerput te roeren, anderzijds uit de hartelijke contacten van de gouverneur met de familieregering in Batavia, in haar onwettige optreden gedekt door de Commissarissen-Generaal.
Zie vooral de Apologie in arch. JVK inv. nr. 101.
Jarenlange strijd om pensioen
Van de "despotieke en zeldzame handelwijze der regering van Malaca alsmede die der Hooge Regering en van de Fiscaal op Batavia" in de gevolgde procedures was men in de verschillende overheidsorganen, met name het Oostindische Committé en zijn opvolger, de Aziatische Raad, al gauw overtuigd.
Resolutie Oost Indisch Committé 5 mrt. 1798.
Van Kal kreeg dan ook verschillende keren een voorschot uitbetaald op zijn vorderingen.
Res. Oost Indisch Committé 19 mrt. 1798; res. Aziatische Raad 2 feb. 1801; res. Uitvoerend Bewind 21 feb. 1801 N47.
Bovendien werd Van Kal die vanaf 1797 pogingen had gedaan om in dienst van de VOC of van buitenlandse compagniën naar Indië terug te keren, op 10 december 1801 door de Aziatische Raad employabel verklaard, omdat de tegen hem ingestelde procedures als "ipso jure nul" moesten worden beschouwd
Res. Aziatische Raad 10 dec. 1801
, en op 18 januari 1802 aangesteld tot koopman effectief voor Indië
Als boven 18 jan 1802.
.
Maar de vraag of hij schuldig was aan het hem in Malakka ten laste gelegde werd niet beantwoord. Betrouwbare getuigen werden steeds schaarser en de stukken "volumineuser". Bovendien volgden de gouvernementen elkaar in hoog tempo op en kregen, naarmate ze hun radikaal-patriotse karakter verloren, steeds meer vijanden van Van Kal zitting in de besturen die hem moesten beoordelen.
Arch. Staatssecretarie Lod. Nap. inv. nr. 357, (F) 3º Lª F; arch. JVK inv. nr. 104; Van Kal aan de Raadspensionaris 23 juni 1805, arch. Staatssecretarie Lod. Nap. inv. nr. 357, (F) 1º; Wiselius aan de Raadspensionaris 1 nov. 1805, arch. Goldberg, inv. nr. 63 II.
Toen Van Kal in 1802 bij de Aziatische Raad een schadeclaim indiende van bijna een half miljoen gulden, werd hem duidelijk te verstaan gegeven, dat de door de Raad geconstateerde nulliteit geen vrijspraak betekende. De Raad verwees hem met zijn claim (waaruit zijn "onvergeevelijke hebzucht" zou blijken) naar de rechter.
Arch. Aziatische Raad inv. nr. 183, (bijl.) 132.
In oktober 1802 maakte Van Kal zijn zaak aanhangig bij het Nationaal Gerechtshof.
Ress. Aziatische Raad 2 en 15 okt., 19 nov. 1802.
Die stelde voor een schikking te treffen. Partijen kwamen overeen, dat Van Kal een groot deel van zijn aanspraken zou laten vallen en dat hij in ruil daarvoor door de Aziatische raad naar Indië zou worden gestuurd om de westerse bezittingen over te nemen van de Engelsen en gouverneur van Malakka te worden. Maar in 1803 brak opnieuw oorlog met Engeland uit en van het plan kwam niets terecht.
Van Kal aan de RP 23 juni 1805, arch. Staatsseccretarie Lod. Nap. inv. nr. 357 (F) 1º.
Het proces werd voortgezet en nadat de zaak een tijd was opgehouden door de vraag of net Nationaal Gerechtshof in deze wel bevoegd was
Arch. Staatsbewind inv. nr. 384, 9 feb. 1804 N19.
, deed het Hof in mei 1805 eindelijk uitspraak: Van Kal kreeg geen schadevergoeding en moest de proceskosten betalen.
Res. Aziatische Raad 21 juni 1805.
Hoger beroep bleek in een dergelijke zaak niet mogelijk
Publicatie Staatsbewind 17 feb. 1803, arch. Goldberg inv. nr. 63 II.
, zodat voor Van Kal, die op het punt stond failliet te gaan, nog maar één weg openstond: een verzoek aan de Raadpensionaris om diens tussenkomst.
Van Kal aan de RP 23 juni 1805, arch. Staatsseccretarie Lod. Nap. inv. nr. 357 (F) 1º.
Deze besloot na een uitermate negatief en partijdig advies van de Aziatische Raad, een positief advies van de Staatsraad (Goldberg) en en bewogen pleidooi van Wiselius
Arch. Aziatische Raad inv. nr. 18, p. 1756a vv; arch. Goldberg inv. nr. 63 II;Wiselius aan de Rijkspensionaris 1 nov. 1805, arch. Goldberg inv. nr. 63 II.
, op 31 mei 1806 aan Jacob van Kal een toelage toe te kennen van fl. 120,- per maand.
Secr. res. Staatsbewind 13 mei 1806 Lª K 1º.
Pas op 21 december 1814 werd die toelage, die zeer onregelmatig was uitbetaald en bij elke wijziging in het politieke systeem ter discussie had gestaan
Arch. JVK inv. nrs. 94.97, 98, 103-108; Van Kal aan Goldberg juli 1806, arch. Goldberg inv. nr. 63 II; arch. Staatsseccretarie Lod. Nap., koninklijk decreten 25 mei 809 N11 en 17 sep. 1809 N6; ibid. arch. Ministerie van Financiën inv. nr. 269, 3 nov. 1806 N8; arch. Staatsraad inv. nr. 33, 19 mrt. 1807 N19.
, definitief erkend als buitengewoon pensioen.
Rekest Johanna Segelke van Sell (exh. 6 mei 1829), arch. Staatssecretarie inv. nr. 3413, 17 juni 1830 N9.
De vraag naar de juistheid van de tegen Van kal ingebrachte beschuldigingen zou niet meer worden beantwoord.
Vergetelheid en dood
Ook in andere opzichten werd het nu stil rond Van Kal. Tot in 1807 waren er van zijn hand publicaties verschenen over de Indische handel en pamfletten tegen zijn grote vijand, de commissaris-generaal en het latere lid van de Aziatische Raad Nederburgh.
Zie o.m. arch. JVK inv. nrs. 109-120.
Bovendien had hij toen nog veel contacten met vooraanstaande politici die bij het bstuur van Indië betrokken waren. Na 1807 blijkt hiervan niets meer.
Op 22 oktober 1813 trouwde hij met Johanna Segelke van Sell.
Rijksarchief in N.-Holland aan Eerste Afd. ARA 11 sep. 1979, corr. Eerste Afd. 1979 C298. Kopieën van de akten in arch. JVK inv. nr. 126.
Hij verhuisde naar Haarlem, waar hij op 15 april 1829 als ambteloos burger, zonder kinderen of bloedverwanten in de opgaande lijn, overleed.
GA Haarlem aan Eerste afd. ARA 7 aug. 1979, corr. Eerste Afd. 1979 C 257.
Na zijn dood vroeg zijn weduwe, die "aan kommer en gebrek" ten prooi dreigde te vervallen, de overschrijving van zijn pensioen op haar naam. Dit werd toegestaan, "met dien verstande, dat alle verplichtingen van het gouvernement ter zake van de indertijd voorgebrachte vorderingen" bij haar dood zouden ophouden.
Arch. Staatssecretarie inv. nr. 3413, 17 juni 1830 N9.
Met het overlijden van Van Kal's weduwe op 29 maart 1834
Aantekening op testament Segelke van Sell 24 nov. 1832, GA Haarlem, Not. arch. inv. nr. 1729 nr. 413.
eindigde zijn zaak na 43 jaar onbeslist.
Geschiedenis van het archiefbeheer
Het archief van Jacob van Kal kwam vermoedelijk via hendrick Dirk Kruseman, die op 21 augustus 1833 door Johanna Segelke van Sell tot executeur testamentair werd benoemd
RA in N.-Holland, succesmemoires, inv. Haarlem nr. 43.
, in handen van dr. H. D. Kruseman, diens kleinzoon, die het in 1895 aan het ARA ( thans Nationaal Archief) overdroeg.
Arch. van het Nationaal Archief inv. nr. 91, nrs. 485 en 506.
In dat zelfde jaar werd het archief voor het eerst geïnventariseerd.
VROA 1895, p. 196, LXIII.
Omdat deze inventaris beknopt en weinig systematisch is, werd in 1978 tot herinventarisatie besloten. Een aantal voorbereidende werkzaamheden werd verricht door J. van den Boogaard, die ook de aan de brievenboeken toegevoegde indices vervaardigde.
Het archief, dat de periode 1781-1811 bestrijkt, vertoont enkele lacunes. Een groot aantal stukken is nog tijdens het leven van Van Kal uit zijn archief verdwenen. Een deel hiervan is in beslag genomen door de Hoge Regering in Batavia, een ander deel, waartoe waarschijnlijk de processtukken behoren die zich momenteel bevinden in het archief Goldberg 63 III-VI, is door Van Kal in handen van het Nederlands gouvernement gesteld en niet bij hem teruggekeerd. Gezien het feit dat Van Kal in 1829 overleed, wekt ook het afbreken van zijn archief in 1811 enige bevreemding. Misschien moet de oorzaak hiervan worden gezocht in het huwelijk van Van Kal met Johanna Segelke van Sell in 1813 en zijn familiepapieren van na dat jaar aan de erfgenamen van Johanna Segelke van Sell gekomen.
De verwerving van het archief
De rechtstitel is (nog) onbekend
Inhoud en structuur van het archief
1.10
Aanwijzingen voor de gebruiker
Openbaarheidsbeperkingen
Volledig openbaar.
Materiële beperkingen
Aanvraaginstructie
Openbare archiefstukken kunnen online worden aangevraagd en gereserveerd. U kunt dit ook via de terminals in de studiezaal van het Nationaal Archief doen. Om te kunnen reserveren dient u de volgende stappen te volgen:
U maakt een profiel aan op www.gahetna.nl, en logt vervolgens in
Via de archiefinventaris (alleen de beschrijvingen met rode nummers) selecteert u het gewenste archiefstuk door op de knop 'Reserveren' te klikken
In het volgende scherm geeft u aan op welke dag u het archiefstuk wilt inzien
Indien u zich bevindt in de studiezaal en een tafelnummer heeft ontvangen kunt u dit nummer vermelden. Als u geen tafelnummer heeft kunt u tafelnummer 777 laten staan
Vervolgens bevestigt u uw reservering door deze te versturen.
Verwant materiaal
Beschikbaarheid van kopieën
Bijlagen
Concordans
Concordans van nummer in de inventaris van 1895 (Verslagen omtrent 's Rijks Oude Archieven 1895) naar het nummer in de huidige inventaris.
1-3 1
4-8 3
9 4
10 5
11 3
12 21
13 4
14 20
15 21
16 2
17-18 4
19 27
20 4
21 1, 2, 4
22 4, 13
23 4
24 7
25 4
26-27 13
28-29 14
30 13
31 27
32 22
33 19
34 13
35-36 25
37 15
38 13
39 16
40-44 13
45-46 13, 26
47 22
48 13, 26
49 13
50 17
51 18
52 13
53 23
54 13
55 13, 26
56 13
57 6
58 11
59 12
60 6, 26
61 8, 12
62 10
63 9
64 6-7, 13, 26
65-66 27
67-68 4
69-70 24
71 4, 24
72 7
73-74 4
75 24
76 1
77-68 24
79 4
80 24
81 4
82 4, 24
83 24
84-100 28
101 29
102-108 28
109-115 30
116-122 27
123 24
124-125 28
Beschrijving van de series en archiefbestanddelen
- Vóór zijn vertrek naar Indië (14 oktober 1787), A
  - Notariële akte van volmacht door Jacob van Kal voor zijn echtgenote Jacoba de Witt, 1781; 1; 1 stuk
  - Missive van de Stadhouderlijke Secretarie waarin Jacob van Kal wordt meegedeeld, dat zijn aanstellingsbrief als onderkoopman bij de Kamer Zeeland van de VOC is verzonden, 1786; 2; 1 stuk
  - Testament van het echtpaar Jacob van Kal en Jacoba de Witt, waarbij zij executeurs aanstellen voor het geval dat een van ehn of zij beiden tijdens hun reis naar Indië zouden overlijden. Authentieke afschriften., 1787; 3; 2 stukken
- Na zijn aankomst in Indië (eind 1787) tot zijn gevangenneming (27 februari 1793), B
  - Stukken van algemene aard, B.1
    - Brieven ontvangen in Malakka, B.1.1
      - Ingekomen brieven met bijlagen, 1788-1789; 4; 1 band